【裁判字號】    95,交抗,51
【裁判日期】    950412
【裁判案由】    聲明異議
【裁判全文】
臺灣高等法院臺南分院刑事裁定  九十五年度交抗字第五一號
抗告人即
受處分人  甲○○
上列抗告人因違反道路交通管理處罰條例案件，不服臺灣嘉義地
方法院中華民國九十五年二月二十七日裁定（九十五年度交聲字
第一０號），提起抗告，本院裁定如下：
    主      文
抗告駁回。
    理      由
一、抗告意旨略以：原審依證人康世傑之證言，認舉發當時各行
    向燈號均正常，且為定點執行交通稽查，應可看清各行向車
    輛有闖紅燈之事實，而不採納抗告人之抗辯。惟員警康世傑
    並未提出科學證據佐證，所言僅為片面之詞，且當時抗告人
    車行至路口紅綠燈下時，尚顯示為綠燈，待車輛右轉行至員
    警執行舉發處時，號誌始轉為紅燈，此段距離相隔約二十公
    尺，自會有時間上誤差；另抗告人車輛轉至嘉一七０縣道時
    ，該縣道之號誌仍為紅燈，而該路上之車輛亦均停於停車線
    後，可證抗告人確係綠燈時右轉，非故意闖紅燈。原審僅以
    執勤員警之證述即認抗告人有違規事實，實難以心服，且有
    誣陷擾民之嫌，請求准予撤銷原裁定，以保權益云云。
二、按汽車駕駛人，行經有燈光號誌管制之交岔路口闖紅燈者，
    處新臺幣一千八百元以上五千四百元以下罰鍰；並記違規點
    數三點，道路交通管理處罰條例第五十三條及第六十三條第
    一項第三款分別定有明文；又汽車行駛至交岔路口，其行進
    、轉彎，應遵守燈光號誌或交通警察之指示，遇有交通警察
    指揮與燈光號誌並用時，以交通警察之指揮為準，道路交通
    安全規則第一百零二條第一項第一款亦規定甚明。另汽車駕
    駛人在無箭頭導向燈號狀況下，紅燈左轉或右轉，均以闖紅
    燈論處，亦經司法院七十年六月二十二日（70）院台廳字第
    ０三六一三號函示在案。而車輛行駛應依號誌規定之目的係
    在保障行車安全、維護道路交通秩序，防免車輛駕駛人任意
    行駛危及他人生命、身體之安全。
三、經查：
(一)受處分人即抗告人甲○○於九十四年九月十日下午十六時三
    十三分左右，駕駛車牌號碼7F－5536號自用小客車，行經嘉
    義縣道一六三線與一七０線轉彎路口時，經嘉義縣警察局以
    抗告人闖紅燈而舉發該違規事實。抗告人固辯稱：其自嘉一
    六三線右轉至嘉一七０線時，號誌仍顯示為綠燈，待轉至員
    警舉發地點始轉換為紅燈，並未超速等語。惟前揭事實除有
    嘉義縣警察局嘉縣警交字第Ｌ00000000號舉發違反道路交通
    管理事件通知單及交通部公路總局嘉義市監理站嘉監義裁字
    第裁76－Ｌ00000000號違反道路交通管理事件裁決書各一份
    在卷足憑外，另據證人即當日執行勤務舉發本違規事件之嘉
    義縣警察局水上分局員警康世傑，於原審調查時證稱：「（
    ．．是否為你執勤的時候所舉發的？）是，沒錯。」「在縣
    道一六三線跟嘉一七０線的交叉路口，兩邊的號誌都是一樣
    ，三種顏色沒有箭頭的紅綠燈。」「（．．你們舉發當時，
    該路口各行向燈號是否正常？）都正常，沒有故障。」「（
    當時你們是定點在執勤還是在開車？）定點。」「我們看過
    去的時候一六三線是紅燈。」「一七０線可以看到一六三線
    來往的車輛。一七０線是有停車輛但是還沒有開始行駛」「
    （．．有無可能是當時綠燈轉黃燈，他才經過這個路口？）
    不可能。因為綠燈變紅燈的時間五秒，綠燈轉黃燈五秒，黃
    燈再變紅燈，交叉路口的號誌是兩秒以後才變綠燈．．」等
    語（見原審卷第十三至十六頁），參以抗告人亦供稱：「（
    你自己當時是否確實有可能在號誌變換當中已經轉換到黃燈
    的情況通過路口？）有可能。員警執勤的時候不可能故意去
    找我麻煩。」等語（見原審卷第十七頁），可知抗告人遭舉
    發之路口號誌為無箭號燈示之紅綠燈；再由證人員警康世傑
    提出之道路交通事故現場圖及現照片以觀（見原審卷第二十
    至二十二頁），員警當時值勤之位置確能清楚看見縣道一六
    三線公路來車之燈號及是否有闖紅燈情事，則證人上開證述
    並非無據，反觀抗告人對於究係於綠燈或黃燈時右轉，則未
    能確認並提出合理說明，是抗告人有於前揭僅設有三色燈號
    之號誌路口違規右轉之行為，足以認定。
(二)又交通勤務警察或依法令執行交通稽查任務人員，開單舉發
    違反道路交通管理處罰條例所列之違規事實，經公路主管機
    關或警察機關所為之裁決處罰，本質上為行政處分，係公務
    員基於職務上權力，依法就特定之具體事件所為，並具有公
    法上效果之單方行政行為，而根據公務員為公法上行為具有
    公信力之原則，該行政處分當可被推定為真正，且其據以依
    法處分之事實認定，亦應可推定為正確無誤，以達成維護交
    通秩序及公共安全之行政目的。證人康世傑警員與抗告人間
    不僅未有任何怨隙，且係毫不相識之人，衡情證人應無設詞
    攀誣，或是虛構違規事實以陷害抗告人之道理；況對於抗告
    人之不服舉發，證人亦當場表示「如果沒有開闖紅燈，就必
    須要開未依號誌行駛」等語（見原審卷第十五頁），惟仍不
    為抗告人所接受，而拒絕於舉發通知單上簽名，此觀通知單
    上所載「無正當理由拒簽，並當場告知到案日期及裁決機關
    」等語可知，故抗告人指稱係受誣陷等語，顯屬飾卸之詞，
    委無足採。
(三)警員舉發交通違規案件，為行政行為之一種，本可依事件性
    質及舉發當時其他相關狀況，而為不同方式之取締或舉發，
    此為執行公權力所必然，而非必以照相或攝影等方式為之。
    員警於不特定地點稽查，取締不法違規車輛，亦是執行公權
    力、達成行政目的所必須，自不能要求公務員之一切行政行
    為，均需預留充分之證據，以證明其所認定之事實為真，否
    則國家行政勢必受到相當程度之阻礙，故交通勤務警察舉發
    交通違規事件時，若為其親眼所見並有相當證據足認駕駛人
    確有違規行為，則其舉發即應推定為真正，並非必須要有照
    片、錄影帶等存證。抗告人辯稱員警舉發違規闖紅燈，需提
    出相關照片為證，容有誤解，且其未提出任何證據證明其對
    舉發員警之質疑為合理，亦難認其抗告為有理由。
四、綜上所述，抗告人甲○○於前述時、地違規右轉既可認定，
    依上開函示意旨，應以闖紅燈論處。原處分機關依道路交通
    管理處罰條例第五十三條、第六十三條第一項第三款規定，
    裁處抗告人罰鍰新臺幣五千四百元，並記違規點數三點，於
    法並無不合。原審依法駁回抗告人異議，本院經核，原裁定
    認事用法尚無不當。抗告人提起抗告猶執前詞，指摘原審裁
    定違法，為無理由，應予駁回。
五、據上論斷，應依道路交通案件處理辦法第二十六條、刑事訴
    訟法第四百十二條，裁定如主文。
中    華    民    國    95    年    4     月    12    日
                  刑事第一庭審判長法官  黃  崑  宗
                                  法官  王  明  宏
                                  法官  蔡  長  林
以上正本證明與原本無異。
不得再抗告。
                                書記官  李  培  薇
中    華    民    國    95    年    4     月    13    日


司法院資訊處製作；財團法人民間司法改革基金會備份。
